臺灣臺南地方法院臺南簡易庭民事判決
110年度南簡字第806號
原      告  林秋梅
被      告  方世宏

上列當事人間因過失傷害案件，原告提起刑事附帶民事訴訟請求
侵權行為損害賠償，經本院刑事庭裁定（110年度交簡附民字第5
8號）移送前來，本院於民國110年8月20日言詞辯論終結，判決
如下：
    主      文
被告應給付原告新臺幣貳拾陸萬伍仟柒佰肆拾玖元，及自民國一
一○年三月十六日起至清償日止，按週年利率百分之五計算之利
息。
原告其餘之訴駁回。
訴訟費用由被告負擔百分之五十三，餘由原告負擔。
本判決原告勝訴部分得假執行。
    事實及理由
壹、程序方面
一、按「原告於判決確定前，得撤回訴之全部或一部。但被告已
    為本案之言詞辯論者，應得其同意。訴之撤回應以書狀為之
    。但於期日，得以言詞向法院或受命法官為之。以言詞所為
    訴之撤回，應記載於筆錄，如他造不在場，應將筆錄送達。
    訴之撤回，被告於期日到場，未為同意與否之表示者，自該
    期日起；其未於期日到場或係以書狀撤回者，自前項筆錄或
    撤回書狀送達之日起，十日內未提出異議者，視為同意撤回
    」，民事訴訟法第262條定有明文。原告起訴時聲明為：被
    告應給付原告新臺幣（下同）500,000元，及自起訴狀繕本
    送達翌日起至清償日止，按年利率百分之5計算之利息（見
    本院110年度交簡附民字第58號刑事簡易第一審案件卷宗﹝下
    稱附民卷﹞第6頁），嗣於民國110年8月20日言詞辯論期日當
    庭撤回機車維修費之請求（見本院臺南簡易庭110年度南簡
    字第806號民事簡易訴訟程序第一審卷宗﹝下稱院卷﹞第20頁
    背面）。核原告所為撤回機車維修費之請求與上開法律規定
    並無不合，自應准許，先予敘明。
二、被告經合法通知而未於言詞辯論期日到場，核無民事訴訟法
    第386條所列各款情形，爰依原告聲請由其一造辯論而為判
    決。
貳、實體方面
一、原告主張：被告於109年8月28日上午9時許，在臺南市○區○○
    路00號「臺南市立體育公園」內飲用酒類，知悉飲用酒類後
    吐氣所含酒精濃度超過法定標準者，不得駕駛汽車，竟於同
    日上午10時許，酒後駕駛車牌號碼00-0000號自用小客車（
    下稱肇事車輛）上路，嗣於同日上午10時5分許，行經臺南
    市南區新興東路與水交社路口前時，因不勝酒力疏未注意車
    前狀況及兩車並行之間隔，貿然直行，適原告駕駛車牌號碼
    000-000號普通重型機車（下稱系爭機車）行駛於被告之右
    前方並向左偏行，兩車因而發生碰撞（下稱系爭交通事故）
    ，致原告受有前胸壁挫傷、胸椎第9節壓迫性骨折、左大腿
    挫傷、雙膝擦傷及右腕部挫傷之傷害，爰依侵權行為之法律
    關係請求被告賠償所受損害（請求賠償數額＝醫療費用110,4
    15元＋看護費用144,000元＋就醫交通費用8,120元＋輔具費用9
    ,500元＋精神慰撫金250,000元＝522,035元；原告於本件僅請
    求被告賠償其中500,000元）等語。並聲明：被告應給付原
    告500,000元，及自起訴狀繕本送達翌日起至清償日止，按
    年利率百分之5計算之利息。
二、被告未於言詞辯論期日到場，亦未提出書狀作任何聲明或陳
    述。
三、得心證之理由
　㈠被告應就系爭交通事故之發生負損害賠償責任。
　　⒈按「因故意或過失，不法侵害他人之權利者，負損害賠償
      責任」，民法第184條第1項前段定有明文。「汽車行駛時
      ，駕駛人應注意車前狀況及兩車並行之間隔，並隨時採取
      必要之安全措施」、「汽車駕駛人有下列情形之一者，不
      得駕車：……二、飲用酒類或其他類似物後其吐氣所含酒精
      濃度達每公升零點一五毫克或血液中酒精濃度達百分之零
      點零三以上」，道路交通安全規則第94條第3項、第114條
      第2款復分別有明定。又「當事人對於他造主張之事實，
      於言詞辯論時不爭執者，視同自認……當事人對於他造主張
      之事實，已於相當時期受合法之通知，而於言詞辯論期日
      不到場，亦未提出準備書狀爭執者，準用第一項之規定。
      但不到場之當事人係依公示送達通知者，不在此限」，民
      事訴訟法第280條第1項及第3項亦有明文。
　　⒉被告對原告所主張前揭事實業於相當時期受合法通知，卻
      於言詞辯論期日不到場且未提出準備書狀爭執，本來即應
      視同自認。前揭事實復經原告提出善來診所診斷證明書、
      台南市立醫院診斷證明書、林律安中醫診所診斷證明書等
      影本各1份為佐（見附民卷第41頁、第13頁、第47頁），
      又經本院依職權調取本院109年度交簡字第3552號、110年
      度交簡上字第91號刑事偵審卷宗核閱屬實，並有道路交通
      事故現場圖、道路交通事故調查報告表㈠㈡、道路交通事故
      當事人登記聯單、道路交通事故當事人酒精測定紀錄表、
      財團法人台灣電子檢驗中心呼氣酒精測試器檢定合格證書
      、道路交通事故照片黏貼紀錄表等資料附於上開卷宗為佐
      ，應堪予認定。被告駕駛車輛卻因過失而不法侵害原告之
      身體健康，故原告於本案請求被告負損害賠償責任，核與
      民法第184條第1項前段規定要件相符，自應准許。
　㈡原告得請求賠償之數額為265,749元。
　　⒈按「不法侵害他人之身體或健康者，對於被害人因此喪失
      或減少勞動能力或增加生活上之需要時，應負損害賠償責
      任」、「不法侵害他人之身體、健康、名譽、自由、信用
      、隱私、貞操，或不法侵害其他人格法益而情節重大者，
      被害人雖非財產上之損害，亦得請求賠償相當之金額」，
      民法第193條第1項、第195條第1項前段分別定有明文。次
      按「當事人主張有利於己之事實者，就其事實有舉證之責
      任」，民事訴訟法第277條前段復有明定。準此，民事訴
      訟如係由原告主張權利，應先由原告負舉證之責，若原告
      先不能舉證，以證實自己主張之事實為真實，即應駁回原
      告之請求。「侵權行為之成立，須行為人因故意過失不法
      侵害他人權利，亦即行為人須具備歸責性、違法性，並不
      法行為與損害間有因果關係，始能成立，且主張侵權行為
      損害賠償請求權之人，對於侵權行為之成立要件應負舉證
      責任」（最高法院100年度台上字第328號民事判決可資參
      照）。
　　⒉茲就原告請求之損害賠償項目及金額審酌如下：
　　  ⑴醫療費用：110,415元。
　　　  原告主張：其因系爭交通事故受有前胸壁挫傷、胸椎第
        9節壓迫性骨折、左大腿挫傷、雙膝擦傷及右腕部挫傷
        等傷害，持續前往醫院診所接受治療等語，有善來診所
        診斷證明書1份、台南市立醫院診斷證明書1份、林律安
        中醫診所診斷證明書1份、善來診所醫療單據6張、台南
        市立醫院醫療單據13張、林律安中醫診所醫療費用證明
        單1份、林律安中醫診所醫療單據13紙等影本資料可佐
        （見附民卷第41頁、第13頁、第47頁、第43頁至第45頁
        、第15頁至第39頁、第49頁、第51頁至第55頁）。核原
        告所提單據就醫日期均係其於系爭交通事故發生後，所
        載傷勢及診斷症狀均與原告前揭傷勢相關聯，堪認俱屬
        接受治療之必要費用，然細繹附民卷第49頁所示之林律
        安中醫診所醫療費用證明單，乃原告於109年9月3日至
        同年12月15日前往該診所就診之醫療費用總彙整，與前
        揭就診日期重疊之醫療單據即應予剔除，故經本院核算
        後，原告得請求之醫療費用總額應為121,678元，原告
        於本案僅請求110,415元，自應准許。
　　  ⑵看護費用：35,067元。
　　　  ①按「親屬間之看護，縱因出於親情而未支付該費用，
          然其所付出之勞力，顯非不能以金錢為評價，此種基
          於身分關係之恩惠，自不能加惠於加害人，而應比照
          一般看護情形，認被害人受有相當看護費之損害，命
          加害人賠償，始符民法第一百九十三條第一項所定『
          增加生活上需要』之意旨」（參照最高法院89年度台
          上字第1749號民事判決）。
　　　  ②原告主張：其因系爭交通事故所受傷勢，自109年8月2
          8日至109年12月26日止需受專人看護，以每日1,200
          元計算，共請求看護費用144,000元等語，並提出台
          南市立醫院診斷證明書影本、看護證明各1份為據（
          見附民卷第13頁、第59頁）。惟依上開診斷證明書醫
          師囑言欄記載：「病人因車禍意外受傷致上述病因（
          即胸椎第9節壓迫性骨折）於……109年11月16日住院，
          109年11月17日行氣球擴張併椎體成型手術，109年11
          月17日出院，共住院2日……宜休養三個月，需人照顧
          壹個月」等內容，本院只能認定原告有必要受專人看
          護期間為1個月（含住院期間）。
　　　  ③其中就住院期間之看護費用部分，考量原告所受傷勢
          嚴重程度及醫院診斷情形，衡以一般行情，全日看護
          薪資一日約2,000元至2,400元不等，原告僅請求以每
          日1,200元估算，自無不可。爰以此數額作為計算基
          礎，是以原告得請求住院期間之看護費用應為2,400
          元【計算式：1,200元×2日＝2,400元】。另就出院在
          家休養期間之看護費用部分，本院審酌住院期間與居
          家期間所需照護方式及程度仍有不同，復佐以勞動部
          109年12月11日勞動發管字第1090518807號令關於家
          庭看護工合理勞動條件薪資標準為每月32,000元至35
          ,000元，兼衡原告年齡及受傷部位與生活需求，認原
          告請求之看護費用應以每月35,000元計算，較為合理
          。據此計算，原告得請求此段期間之看護費用應為32
          ,667元【計算式：35,000元×（0＋28/30）＝32,667元
          ，元以下四捨五入】。
　　　  ④綜上，原告得請求被告賠償之看護費用共計35,067元
          【計算式：2,400元（住院期間）＋32,667元（出院在
          家休養期間）＝35,067元】。逾此金額之請求，則屬
          無憑，應予駁回。
      ⑶就醫交通費用：8,120元。
　　　　原告主張：其為治療系爭交通事故所受傷勢，前往醫院
        就診而支出計程車資共計8,120元等語。本院審酌原告
        確有前往醫院接受治療之必要，認其請求就醫交通費用
        ，洵屬有憑。原告自住所（臺南市○區○○路000巷0弄00
        號）分別至善來診所、林律安中醫診所、台南市立醫院
        搭乘計程車單程費用，依本院職權查詢大都會衛星計程
        車車資預估表所示，往返善來診所之日間單趟計程車資
        約為100元，往返林律安中醫診所之日間單趟計程車資
        約為105元，往返台南市立醫院之日間單趟計程車資約
        為150元，此係依路程距離及計程車收費標準予以計算
        ，應可憑採。再與卷內醫療單據就診日期互核，並剔除
        前述就診日期重疊之單據後，原告得請求被告賠償其至
        善來診所就診之交通費用為900元【計算式：100元×單
        趟1次＋200元×往返4次＝900元】；至林律安中醫診所就
        診之交通費用為5250元【計算式：210元×往返25次＝5,2
        50元】；至台南市立醫院就診之交通費用為3,600元【
        計算式：300元×往返12次＝3,600元】。從而，原告得請
        求之交通費用應為9,750元【計算式：900元＋5,250元＋3
        ,600元＝9,750元】，原告僅請求8,120元，自應准許。
  　　⑷輔具費用：9,500元。
　　　　原告因前揭傷勢而購置輔具（背架)，共支出9,500元等
        情，業據其提出重維復健用品有限公司台南分公司統一
        發票影本1紙為證（見附民卷第57頁），本院審酌原告
        因系爭交通事故受有腰椎第9節壓迫性骨折之傷害，術
        後確有使用背架護理之必要，是原告此部分請求，應屬
        可採。
　　  ⑸精神慰撫金：180,000元。
　　　　①按「關於非財產上之損害，加害人雖亦負賠償責任，
          但以相當之金額為限，民法第一百九十五條第一項定
          有明文，所謂相當，自應以實際加害情形與其名譽影
          響是否重大，及被害者之身分地位與加害人經濟狀況
          等關係定之」（參照最高法院47年台上字第1221號判
          例要旨）、「慰藉金之賠償須以人格權遭遇侵害，使
          精神上受有痛苦為必要，其核給之標準固與財產上損
          害之計算不同，然非不可斟酌雙方身分資力與加害程
          度，及其他各種情形核定相當之數額」（參照最高法
          院51年台上字第223號判例要旨）。
　　　　②原告因系爭交通事故受有前揭傷勢，衡情堪信其確實
          因此受有精神上損害，故原告請求被告賠償其所受非
          財產上損害，自屬有據。爰審酌原告除109年無報稅
          所得外，107年至108年所得總額分別為21,482元、4,
          294元，名下財產有房屋1棟、土地5筆、投資1筆（財
          產總額為1,497,96元）；被告於107年至109年均無報
          稅所得，名下有汽車1輛等情，此有本院依職權調取
          兩造稅務電子閘門財產所得調件明細表各1份在卷可
          稽（置卷外），另兼衡兩造之身分地位及原告所受精
          神上痛苦等全部相關情狀，認原告請求被告賠償非財
          產上損失之數額應以180,000元為適當。
　　  ⑹綜上，原告得請求之數額為343,102元【計算式：醫療費
        用110,415元＋看護費用35,067元＋就醫交通費用8,120元
        ＋輔具費用9,500元＋精神慰撫金180,000元＝343,102元】
        。
　　⒊末按「保險人依本法規定所為之保險給付，視為被保險人
      損害賠償金額之一部分；被保險人受賠償請求時，得扣除
      之」，強制汽車責任保險法第32條定有明文。原告因系爭
      交通事故受領之強制汽車責任保險給付77,353元（見院卷
      第21頁），應視為被告已賠償金額之一部分而予以扣除，
      故原告最後得請求被告賠償之金額為265,749元【計算式
      ：343,102元－77,353元＝265,749元】。逾此範圍之請求，
      則屬無據，應予駁回。
　㈢原告得請求自110年3月16日起至清償日止，按年利率5%計算
    之遲延利息。　　　
   ⒈「給付無確定期限者，債務人於債權人得請求給付時，經其
     催告而未為給付，自受催告時起，負遲延責任。其經債權
     人起訴而送達訴狀，或依督促程序送達支付命令，或為其
     他相類之行為者，與催告有同一之效力」、「遲延之債務
     ，以支付金錢為標的者，債權人得請求依法定利率計算之
     遲延利息」、「應付利息之債務，其利率未經約定，亦無
     法律可據者，週年利率為百分之五」，民法第229條第2項
     、第233條第1項前段及第203條分別定有明文。
   ⒉被告因本件侵權行為對原告應負之債務未定給付期限，則原
     告請求自刑事附帶民事起訴狀繕本送達翌日即110年3月16
     日起至清償日止（見附民卷第61頁所示之送達證書），按
     年利率5%計算之利息，於法有據，應予准許。
四、綜上所述，原告依侵權行為之法律關係，請求被告給付265,
    749元，及自110年3月16日起至清償日止，按週年利率5%計
    算之利息，為有理由，應予准許。逾此範圍之請求，則為無
    理由，應予駁回。
五、「各當事人一部勝訴、一部敗訴者，其訴訟費用，由法院酌
    量情形，命兩造以比例分擔或命一造負擔，或命兩造各自負
    擔其支出之訴訟費用」，民事訴訟法第79條定有明文。原告
    對被告之請求一部為有理由，一部為無理由，爰審酌原告勝
    敗訴比例等全部情形，命兩造負擔訴訟費用如主文第3項所
    示。
六、本件係適用簡易訴訟程序所為被告敗訴判決，就原告勝訴部
    分，應按民事訴訟法第389條第1項第3款規定職權宣告假執
    行。
七、據上論結，本件原告之訴為一部有理由、一部無理由，依民
    事訴訟法第436條第2項、第79條、第389條第1項第3款，判
    決如主文。
中　　華　　民　　國　　110 　年　　9 　　月　　3 　　日
      臺灣臺南地方法院臺南簡易庭  法  官  陳谷鴻
以上正本證明與原本無異。   　　　
如不服本判決，應於判決送達後20日內，向本院提出上訴狀並表
明上訴理由，如於本判決宣示後送達前提起上訴者，應於判決送
達後20日內補提上訴理由書（須附繕本）。如委任律師提起上訴
者，應一併繳納上訴審裁判費。
中　　華　　民　　國　　110 　年　　9 　　月　　10　　日
                                   書記官  呂伊謦